臺灣板橋地方法院民事判決　　　　　　100年度訴字第1667號
原　　　告　沈明薇
兼　　　上
訴訟代理人　沈明吉
被　　　告　劉得淵
　　　　　　陳素惠
上列當事人間請求侵權行為損害賠償事件，經本院刑事庭移送前
來（附民案號：100 年度簡附民字第177 號，刑事案號：100 年
度簡字第3548號），本院於民國100 年12月7 日言詞辯論終結，
判決如下：
    主  文
被告劉得淵應給付原告沈明薇新臺幣玖萬元，及自民國一百年五
月三十一日起至清償日止，按週年利率百分之五計算之利息。
被告劉得淵應給付原告沈明吉新臺幣陸萬元，及自民國一百年五
月三十一日起至清償日止，按週年利率百分之五計算之利息。
被告陳素惠應給付原告沈明吉新臺幣陸仟元，及自民國一百年五
月三十一日起至清償日止，按週年利率百分之五計算之利息。
原告其餘之訴駁回。
訴訟費用由被告劉得淵負擔一百分之二十四、被告陳素惠負擔一
百分之一，餘由原告負擔。
本判決第一項得假執行；但被告劉得淵如以新臺幣玖萬元為原告
沈明薇預供擔保，得免為假執行。
本判決第二項得假執行；但被告劉得淵如以新臺幣陸萬元為原告
沈明吉預供擔保，得免為假執行。
本判決第三項得假執行；但被告陳素惠如以新臺幣陸仟元為原告
沈明吉預供擔保，得免為假執行。
原告其餘假執行之聲請駁回。
    事實及理由
一、原告主張：
(一)、被告劉得淵、陳素惠係夫妻，居住在臺北縣蘆洲市（已於民
    國99年12月25日改制為新北市蘆洲區，以下同）光榮路97巷
    69號4 樓，原告沈明薇、沈明吉係姊弟，居住在臺北縣蘆洲
    市○○路97巷69號5 樓，雙方因對於大樓機房等公共設施使
    用有所歧見而互生嫌隙。被告劉得淵基於恐嚇危害安全及公
    然侮辱之犯意，於99年10月10日15時40分許，在原告2 人上
    址住處門口前屬特定多數人得自由通行而共見共聞之樓梯間
    ，先以手持續大聲敲打原告2 人之住處大門，並以「幹你娘
    老GY，把我惹毛了」、「幹你娘老GY」、「看你惹得起我，
    還是我惹得起你，試看麥A ，恁爸幹你娘」等加害身體、自
    由之事恫嚇及辱罵正在屋內之原告沈明薇，使原告沈明薇心
    生畏懼，致生危害於原告沈明薇之安全，並足以貶損原告沈
    明薇之名譽，因而侵害原告沈明薇之自由權及名譽權（下稱
    侵權事實）。嗣原告沈明吉經原告沈明薇以電話通知後立
    即趕回家中，於其住處門口撞見被告劉得淵，被告劉得淵仍
    接續前揭恐嚇危害安全及公然侮辱之犯意，以「要玩大家一
    起玩」、「要玩大家一起來，看誰比較狠」、「幹你娘GY，
    你惹我你把我搞毛了，來呀，來玩呀」等加害身體、自由之
    事恫嚇及辱罵原告2 人，使原告2 人心生畏懼，致生危害於
    原告2 人之安全，並足以貶損原告2 人之名譽，因而侵害原
    告2 人之自由權及名譽權（下稱侵權事實）。嗣於99年10
    月10日23時30分許，被告2 人一同前往原告2 人上址住處門
    口前，被告劉得淵復接續前揭恐嚇危害安全及公然侮辱之犯
    意，以「臭G8幹你娘，你沒有看過流氓，開門啦，來玩啦」
    、「臭GY幹你娘」、「幹你娘，來啊，我跟你玩」等加害身
    體、自由之事恫嚇及辱罵原告2 人，使原告2 人心生畏懼，
    致生危害於原告2 人之安全，並足以貶損原告2 人之名譽，
    因而侵害原告2 人之自由權及名譽權（下稱侵權事實）。
    被告陳素惠則基於公然侮辱之犯意，以「你是世界上沒看過
    的壞人，不要臉」等足以貶損原告沈明吉名譽之言詞辱罵原
    告沈明吉，因而侵害原告沈明吉之名譽權（下稱侵權事實
    ）。
(二)、被告2 人所為前開侵權事實、、、，業經臺灣板橋
    地方法院檢察署檢察官以100 年度偵字第10044 號聲請簡易
    判決處刑，並經本院以100 年度簡字第3548號判決：被告劉
    得淵犯恐嚇危害安全罪，共2 罪，各處拘役30日，如易科罰
    金，均以新臺幣（下同）1000元折算1 日；又犯毀損他人物
    品罪，處拘役15日，如易科罰金，以1000元折算1 日。應執
    行拘役65日，如易科罰金，以1000元折算1 日。被告陳素惠
    犯公然侮辱罪，處罰金5000元，如易服勞役，以1000元折算
    1 日在案。案經被告2 人提起上訴，經本院於以100 年度簡
    上字第633 號判決：上訴駁回；被告劉得淵緩刑2 年，並應
    向公庫支付5 萬元；陳素惠緩刑2 年，並應向公庫支付5000
    元確定（被告劉得淵所犯毀損罪之部分，原告沈明吉並未求
    償）。
(三)、被告2 人雖於刑事案件審理時陳稱：渠等長期遭原告2 人以
    各種方式騷擾、欺負，故被告2 人於案發當日一時氣憤出言
    辱罵原告2 人，願意坦承犯行云云。惟實際長期受騷擾、欺
    負者為原告2 人，且被告2 人若真有坦承全部犯行，檢察官
    何須開庭偵訊達5 次之多？被告劉得淵又何以有後續毀損原
    告2 人置於5 樓機房外覆矽酸鈣板內填防火岩棉之輕鋼架牆
    面，及房內之風扇、腳踏車之情事發生？此觀本院二審刑事
    判決書登載「於案發後被告劉得淵已坦承大部分犯行」等語
    ，亦可得知其有部分不認罪。而被告2 人遭起訴求刑並遭原
    告2 人求償之犯行，亦非如其自稱之一時氣憤之單一偶發事
    件。被告劉得淵另將原告置於5 樓機房內之風扇、腳踏車等
    物砸毀，也將外覆矽酸鈣板內填防火岩棉之輕鋼架牆面砸出
    1 個大洞，此一毀損部分原告2 人已另案聲請再議中。
(四)、被告2 人是非不分，長期以來聯合其餘違建住戶，以違法之
    手段傷害原告2 人，其率眾持棍棒登門辱罵恐嚇原告2 人，
    並損害原告2 人之財物，造成原告2 人長期數年來生活於恐
    懼惶恐中，誠如本院刑事判決所稱被告2 人法治觀念薄弱，
    所為助長社會暴戾歪風等語，原告2 人所遭受精神打擊及名
    譽損害至深且鉅，實非常人堪以承受，原告2 人爰依民法第
    184 條第1 項及第195 條第1 項規定，請求被告劉得淵應分
    別給付原告沈明薇、沈明吉各30萬元之非財產上損害賠償及
    利息；被告陳素惠應給付原告沈明吉5 萬元之非財產上損害
    賠償及利息。明細如下：
  1.侵權事實之部分：
    (1)恐嚇危害安全之部分：
      被告劉得淵應賠償原告沈明薇2 萬5000元。
    (2)公然侮辱之部分：
      被告劉得淵應賠償原告沈明薇5 萬元。
  2.侵權事實之部分：
    (1)恐嚇危害安全之部分：
      被告劉得淵應賠償原告沈明薇2 萬5000元。
      被告劉得淵應賠償原告沈明吉5 萬元。
    (2)公然侮辱之部分：
      被告劉得淵應賠償原告沈明薇5 萬元。
      被告劉得淵應賠償原告沈明吉10萬元。
  3.侵權事實之部分：
    (1)恐嚇危害安全之部分：
      被告劉得淵應賠償原告沈明薇5 萬元。
      被告劉得淵應賠償原告沈明吉5 萬元。
    (2)公然侮辱之部分：
      被告劉得淵應賠償原告沈明薇10萬元。
      被告劉得淵應賠償原告沈明吉10萬元。
  4.侵權事實之部分：
    被告陳素惠應賠償原告沈明吉5 萬元。
(五)、並聲明：
  1.被告劉得淵應給付原告沈明薇、沈明吉各30萬元，並均自起
    訴狀繕本送達翌日起至清償日止，按週年利率百分之5 計算
    之利息。
  2.被告陳素惠應給付原告沈明吉5 萬元，並自起訴狀繕本送達
    翌日起至清償日止，按週年利率百分之5 計算之利息。
  3.原告願供擔保，請准宣告假執行。
二、被告則以：本件緣起乃原告2 人長期主張渠等居住5 樓之機
    房設置合乎法律標準，被告劉得淵乃於99年10月10日15時偕
    同工程承包商至原告2 人住處進行測量，被告劉得淵因按門
    鈴和原告沈明薇打招呼，久未獲回應而拍其住處玻璃門，致
    原告2 人誤會被告劉得淵係率眾持棍恐嚇辱罵，此部分被告
    劉得淵已道歉並被判處罰金，無原告2 人所述之侵權事實
    發生。嗣後原告沈明吉回到家中，亦無原告2 人所述之侵權
    事實發生。當日23時30分許，被告2 人確實有講侵權事實
    、所述的那些話，然係因長期生活在緊張氣氛，情緒受
    到影響所致。被告2 人之財務負擔壓力很重，有貸款及另案
    負擔機房拆遷之費用，原告2 人請求之金額過高等語，資為
    抗辯。並聲明：原告之訴及假執行之聲請均駁回。
三、原告2 人主張之侵權事實、、、，業據被告2 人於
    上開刑事案件偵查中均自白不諱（見99年度他字第6892號偵
    查卷第176 頁反面），並經檢察官勘驗錄音光碟無誤，有勘
    驗筆錄1 份為憑（見99年度他字第6892號偵查卷第176 頁）
    。案經檢察官以100 年度偵字第10044 號聲請簡易判決處刑
    ，由本院以100 年度簡字第3548號判決：被告劉得淵犯恐嚇
    危害安全罪，共2 罪，各處拘役30日，如易科罰金，均以10
    00元折算1 日；又犯毀損他人物品罪，處拘役15日，如易科
    罰金，以1000元折算1 日；應執行拘役65日，如易科罰金，
    以1000元折算1 日。被告陳素惠犯公然侮辱罪，處罰金5000
    元，如易服勞役，以1000元折算1 日在案。被告2 人雖均提
    起上訴，惟對於侵權事實、、、仍不爭執，僅請求
    宣告緩刑，經本院以100 年度簡上字第633 號判決：上訴駁
    回；被告劉得淵緩刑2 年，並應向公庫支付5 萬元；陳素惠
    緩刑2 年，並應向公庫支付5000元確定等情，亦有上開刑事
    案件之檢察官聲請簡易判決處刑書、一審刑事簡易判決書、
    二審刑事判決書各1 件為據，復經本院依職權調取上開刑案
    卷宗核閱無誤。被告2 人於本院100 年11月10日準備程序時
    亦均明確表示對於上開犯罪事實不爭執（見本院卷第206 頁
    反面），自堪認原告2 人所主張之侵權事實、、、
    均為真實。被告劉得淵嗣後於本院100 年12月7 日言詞辯論
    期日翻異前詞，否認有侵權事實、之行為，顯係臨訟卸
    責之詞，委無可採。
四、按「因故意或過失，不法侵害他人之權利者，負損害賠償責
    任。故意以背於善良風俗之方法，加損害於他人者亦同。」
    、「不法侵害他人之身體、健康、名譽、自由、信用、隱私
    、貞操，或不法侵害其他人格法益而情節重大者，被害人雖
    非財產上之損害，亦得請求賠償相當之金額。其名譽被侵害
    者，並得請求回復名譽之適當處分。」，民法第184 條第1
    項、第195 條第1 項分別定有明文。而上開條文規定所謂「
    相當」者，應以實際加害情形與其名譽影響是否重大，及被
    害者之身份地位與加害人經濟狀況等關係定之（最高法院47
    年台上字第1221號判例意旨參照）。又精神慰撫金之賠償須
    以人格權遭遇侵害，使精神上受有痛苦為必要，其核給之標
    準固與財產上損害之計算不同，然非不可斟酌雙方身分資力
    與加害程度，及其他各種情形核定相當之數額（最高法院51
    年台上字第223 號判例意旨參照）。本件被告2 人以前揭侵
    權事實、、、之言詞恐嚇危害原告2 人之安全及公
    然侮辱原告2 人，使原告2 人心生畏怖，且於社會上之評價
    受到貶損，原告2 人精神上受有創傷及痛苦應屬無疑，是以
    原告2 人主張自由權及名譽權受侵害而請求非財產上之損害
    賠償，核無不合。
五、精神慰撫金數額之審酌：
(一)、原告2 人陳稱：原告沈明吉畢業於國立高雄工業專科學校、
    國立臺灣科技大學機械工程系，曾任職於行政院退除役官兵
    輔導委員會榮民事業管理處、臺北市政府捷運工程局、現任
    職於臺北市政府局捷運工程局中區工程處水電環控第一工務
    所，擔任工務所副主任，名下有位於新北市土城區、高雄市
    鹽埕區、鼓山區之房地3 筆、銀行存款約50萬元、汽車1 部
    ，99年度年收入為127 萬2060元；原告沈明薇畢業於泰北中
    學，曾任職於港商宏福金融股份有限公司、元大期貨經紀股
    份有限公司、大華期貨經紀股份有限公司、現任職河昱企業
    股份有限公司，名下有位於新北市蘆洲區之房地1 筆、銀行
    存款約50萬元，99年度年收入為52萬5965元等情（見本院卷
    第55頁），業據原告2 人提出國立高雄工業專科學校畢業證
    書、國立臺灣科技大學學士學位證書、行政院國軍退除役官
    兵輔導委員會榮民工程事業管理處東部地區工程處職工調配
    通知、行政院國軍退除役官兵輔導委員會榮民工程事業管理
    處職工離工證明書、臺北市政府捷運工程局79年5 月8 日
    北市捷人字第61522 號職員離職證明書、銓敘部79年6 月13
    日79台華甄三字第0421539 號函、臺北市政府府人二字第
    80009332號令、臺北縣政府（已於99年12月25日改制為新北
    市政府）稅捐稽徵處99年房屋稅繳款書、臺北富邦銀行房屋
    擔保借款繳息清單、高雄市四區稅捐稽徵處鹽埕分處100 年
    房屋稅繳款書、高雄市四區稅捐稽徵處鼓山分處100 年房屋
    稅繳款書、臺北富邦銀行活期儲蓄存款簿、郵政存簿儲金簿
    、富邦產險強制汽車責任保險費收據、臺北市政府局運工程
    局中區工程處100 年5 月17日北市中人字第10060079500 號
    令、85年6 月17日薦字第06552 號任命令、99年度綜合所
    得稅電子結算（網路）申報收執聯、99年度各類所得扣繳暨
    免扣繳憑單、名片、新北市政府稅捐稽徵處三重分處100 年
    房屋稅繳款書、建號建物登記第二類謄本、財政部臺灣省北
    區國稅局99年度綜合所得稅結算申報試算稅額通知書等件為
    憑（見本院卷第58至79頁），並經本院依職權調取原告2 人
    之98、99年度稅務電子閘門財產所得調件明細表附卷可稽（
    見本院卷第87至100 頁）。
(二)、被告2 人陳稱：被告劉得淵為商職畢業，曾做過業務工作、
    目前做業務工作，名下無房地或車輛等財產，99年度年收入
    為164 萬2925元；被告陳素惠為商職畢業，曾做過產險公司
    業務工作，目前做業務工作，名下有房地，99年度年收入為
    71萬8751元等情（見本院卷第207 頁），亦據被告2 人提出
    泰安產物保險股份有限公司薪資單、99年度各類所扣繳暨免
    扣繳憑單等件為證（見本院卷第208 頁），並經本院依職權
    調取被告2 人之98、99年度稅務電子閘門財產所得調件明細
    表存卷可考（見本院卷第20至53頁）。
(三)、兩造對於上情均未爭執，經本院審酌兩造之教育程度、身分
    、社會地位、經濟狀況及原告所受名譽損害之程度等一切情
    狀，認原告之請求，於如下之範圍內為適當：
  1.侵權事實之部分：
    (1)恐嚇危害安全之部分：
      被告劉得淵應賠償原告沈明薇2 萬元。
    (2)公然侮辱之部分：
      被告劉得淵應賠償原告沈明薇1 萬元。
  2.侵權事實之部分：
    (1)恐嚇危害安全之部分：
      被告劉得淵應賠償原告沈明薇2 萬元。
      被告劉得淵應賠償原告沈明吉2 萬元。
    (2)公然侮辱之部分：
      被告劉得淵應賠償原告沈明薇1 萬元。
      被告劉得淵應賠償原告沈明吉1 萬元。
  3.侵權事實之部分：
    (1)恐嚇危害安全之部分：
      被告劉得淵應賠償原告沈明薇2 萬元。
      被告劉得淵應賠償原告沈明吉2 萬元。
    (2)公然侮辱之部分：
      被告劉得淵應賠償原告沈明薇1 萬元。
      被告劉得淵應賠償原告沈明吉1 萬元。
  4.侵權事實之部分：
    被告陳素惠應賠償原告沈明吉6000元。
(四)、綜上所述，原告沈明薇得向被告劉得淵請求之非財產上損害
    賠償以9 萬元為適當（計算式：20,000＋10,000＋20,000＋
    10,000＋20,000＋10,000＝90,000），原告沈明吉得向被告
    劉得淵請求之非財產上損害賠償以6 萬元為適當（計算式：
    20,000＋10,000＋20,000＋10,000＝60,000），原告沈明吉
    得向被告陳素惠請求之非財產上損害賠償以6000元為適當。
六、末按「給付無確定期限者，債務人於債權人得請求給付時，
    經其催告而未為給付，自受催告時起，負遲延責任。其經債
    權人起訴而送達訴狀，或依督促程序送達支付命令，或為其
    他相類之行為者，與催告有同一之效力。」、「遲延之債務
    ，以支付金錢為標的者，債權人得請求依法定利率計算之遲
    延利息。但約定利率較高者，仍從其約定利率。」、「應付
    利息之債務，其利率未經約定，亦無法律可據者，週年利率
    為百分之5 。」，民法第229 條第2 項、第233 條第1 項及
    第203 條分別定有明文。本件給付並無確定期限，亦無約定
    遲延利息之利率，依前揭法條規定，原告2 人主張以起訴狀
    繕本送達翌日起算遲延利息，即屬有據。從而，原告2 人依
    侵權行為之法律關係，請求被告劉得淵給付原告沈明薇9 萬
    元、被告劉得淵給付原告沈明吉5 萬元、被告陳素惠給付原
    告沈明吉6000元，及均自起訴狀繕本送達翌日即100 年5 月
    31日（見附民卷第9 、10頁之本院送達證書2 紙）起按週年
    利率百分之5 計算之利息，為有理由，應予准許；逾上開範
    圍之請求，為無理由，應予駁回。
七、假執行之宣告：原告2 人雖陳明願供擔保請准宣告假執行，
    然其勝訴部分，本院所命給付之金額未逾50萬元，爰依民事
    訴訟法第389 條第1 項第5 款規定，依職權宣告假執行，並
    依同法第392 條第2 項規定，依職權酌定相當之擔保金額，
    宣告被告2 人得供擔保免為假執行。至原告2 人敗訴之部分
    ，其假執行之聲請均失所附麗，應予駁回。
八、本件事證已臻明確，兩造所為其餘攻擊、防禦及舉證，經本
    院審酌後，認與判決結論均無影響，爰不一一論列，附此敘
    明。
據上論結，原告之訴為一部有理由，一部無理由，依民事訴訟法
第79條、第85條第1 項、第389 條第1 項第5 款，第392 條第2
項，判決如主文。
中    華    民    國    100   年    12    月    21    日
                  民事第三庭審判長法  官  陳財旺
                                  法  官  邱靜琪
                                  法  官  賴彥魁
以上正本證明與原本無異。
如對本判決上訴，須於判決送達後20日內向本院提出上訴狀（須
按他造人數附繕本，勿逕送上級法院）。如委任律師提起上訴者
，應一併繳納上訴審裁判費。
中    華    民    國    100   年    12    月    21    日
                                  書記官  蔡佳容